臺灣板橋地方法院民事裁定　　　　　100年度消債更字第140號
聲　請　人　徐金德
上列當事人因消費者債務清理事件，聲請更生，本院裁定如下：
    主  文
聲請駁回。
聲請費用由聲請人負擔。
    理  由
一、按債務人對於金融機構因消費借貸、自用住宅借款、信用卡
    或現金卡契約而負債務，在聲請更生或清算前，應提出債權
    人清冊，以書面向最大債權金融機構請求協商債務清償方案
    並表明共同協商之意旨，消費者債務清理條例（下稱本條例
    ）第151 條第1 項定有明文。次按，債務人與金融機構協商
    成立者，不得聲請更生或清算，但因不可歸責於己之事由，
    致履行顯有重大困難者，不在此限；本條例施行前，債務人
    依金融主管機關協調成立之中華民國銀行公會會員辦理消費
    金融案件無擔保債務協商機制與金融機構成立之協商，準用
    前項之規定，本條例第151 條第5 項、第6 項亦定有明文。
二、按債務人與金融機構協商成立者，不得聲請更生或清算，但
    因不可歸責於己之事由，致履行顯有重大困難者，不在此限
    ，消費者債務清理條例第151 條第5 項定有明文。此項意旨
    乃在避免債務人任意毀諾已成立之債務清償方案，濫用更生
    或清算之裁判上債務清理程序。蓋債務人於協商成立後，應
    秉持誠信履行所約定之還款條件，如認該清償方案履行有其
    他不適當之情形，自仍應再循協商途徑以資解決。是債務清
    償方案成立後，僅於其後發生情事變更，在清償期間收入或
    收益不如預期，致該方案履行困難甚或履行不能，因不可歸
    責於己之事由，始能聲請更生或清算。而所謂不可歸責於己
    之事由，係指出於非己身所能控制之自然力或其他人為事由
    ，具有猝然性而不能預知，非人力所能參與或所能阻止，而
    陷於不能履行承諾償還自己之債務者而言。次按聲請更生或
    清算不合程式或不備其他要件者，法院應以裁定駁回之，復
    為同條例第8 條所明定。
三、本件聲請意旨略以：聲請人前因民國95、96年間工作不穩定
    ，積欠6 家銀行卡債總計約新台幣（下同）975,000 元，為
    免銀行催收，即與各債權銀行各自協商，持續還款中，自97
    年11月轉帳分別給予慶豐銀行3,000 元、中國信託3,000 元
    、萬泰銀行2,000 元、荷蘭銀行（現改為澳盛銀行）3,125
    元，迄今中國信託與萬泰銀行所欠款項皆已還清，澳盛銀行
    月繳3,125 元至103 年4 月。今匯誠第二資產管理公司要求
    扣薪1/3 強制執行，刻意捏造事實及衍生不當利息。聲請人
    於97年11月間至98年12月間每月皆入匯款3,000 元給慶豐銀
    行，99年1 月間因帳款無法匯入慶豐銀行，聲請人為不使帳
    款逾期，還向聯徵中心詢問，且與小姐要轉帳帳號持續繳至
    100 年4 月。然聲請人於100 年4 月前多次向匯誠資產公司
    要求還款協議書，資產管理公司之承辦人卻以聲請人每月只
    繳3,000 元連支付利息都不夠為由，拒絕為還款協議書，聲
    請人為保障自身權利，僅得拒絕給付。爾後匯誠第二資產管
    理公司即提出一次清償275,847 元或向萬泰銀行貸款72期每
    月繳6,000 元共償還432,000 元之方案，但聲請人於97年11
    月至100 年4 月共還款87,000元，本金應償金額為219,639
    元，也願意提出每月8,000 元償還30期之方案，惟匯誠第二
    資產管理公司仍堅持上開方案，聲請人實無法同意。匯誠第
    二資產管理公司旋即向台北地方法院執行處聲請扣薪，此舉
    實已超過聲請人所能負擔之範圍，爰請求鈞院裁定准予更生
    云云。
四、本件聲請人曾參加銀行公會會員所辦理之無擔保債務協商機
    制，曾與各個銀行成立個別協商，至目前為止中國信託與萬
    泰商業銀行之欠款已還清，有聲請人所附清償證明書在卷可
    稽，聲請人前向是聲請人向本院聲請更生，須符合有「不可
    歸責於己致履行顯有重大困難之事由」之要件，方為適法。
    經查：
（一）聲請人曾於99年10月曾向書面向匯誠第二資產管理股份有
      限公司申請個別協商，每月還款3,000 元，惟聲請人因無
      法答應匯誠第二資產管理股份有限公司所提出協商方案，
      為保障自身之權益，拒絕付款，有聲請人檢附100 年6 月
      16日匯誠第二資產管理股份有限公司民事陳報狀在卷可證
      。另聲請人目前每月尚須向萬盛銀行繳納3,125 元之協商
      費用，目前仍在還款中，有聲請人所附之還款協議書在卷
      可憑。查，聲請人自99年3 月29日起即任職於榮福股份有
      限公司，每月薪資約為33,960元至38,960元不等，有聲請
      人所附榮福股份有限公司服務證明書及聲明人所附薪資明
      細、薪轉帳戶在卷可稽，是以聲請人主張其每月平均收入
      約為33,960元，堪認為真正。又聲請人固主張其每月必要
      支出約計20,888元，惟就聲請人主張支付房貸每月10,000
      元之部分，係聲請人之父之房貸，聲請人將之列為每月必
      要支出，自不合理，應予剔除。扣除該10,000元房貸支出
      後，聲請人每月必要支出約為10,888元。核與行政院主計
      處公佈之99年度新北市最低生活費用以每人每月為10,792
      元大致相當，堪認為合理。
（二）承前所述，倘若以聲請人每月實領薪資收入約為33,960元
      ，扣除上述個人基本生活費用後，每月尚餘約23,000元得
      以清償債務，聲請人實有能力得以支付匯誠第二資產管理
      股份有限公司及萬盛銀行之個別協商之費用。雖聲請人主
      張其毀諾原因乃係於100 年4 月因匯誠第二資產管理股份
      有限公司不願出具還款協議書，惟查資產管理公司本即無
      出具還款協議書之義務，聲請人應遵循其它管道與資產管
      理公司達成協商方案，而非逕以拒絕付款之方式以保障自
      身之權利，是以聲請人實不具有不可歸責於己致履行顯有
      重大困難之事由。又聲請人主張匯誠第二資產管理股份有
      限公司曾提出一次清償27,5847 元及與萬泰銀行借款72期
      每月還6,000 元之方案甚不合理無法接受等云云，惟依消
      債條例所定前置協商程序之意旨，在使金融機構與債務人
      間得利用法院程序外之協商機制，就特定種類之債務清理
      事務為迅速、有效之自主性解決。就此程序之進行，有賴
      當事人間本於誠信之協力配合，以形成債務清理之共識，
      並藉由法院之事後核可，賦予協商內容作為執行名義之正
      當性。苟債務人為直接進入更生程序，而於進行前置協商
      時消極未盡相關義務，或實際上並無成立協商之真意，遂
      於前置協商時故意使協商破裂，則雖有債務協商不成立之
      形式，然債務人藉由脫法方式致此結果，已難謂其有進行
      債務清理之誠意可言。是以以聲請人目前之資力，難謂屬
      聲請人所不能負擔之金額而無協商之空間，堪認聲請人能
      有清償之能力。復聲請人主張匯誠第二資產管理公司違反
      原還款協議及其扣薪之執行金額有誤等云云，惟聲請人之
      前開主張僅得依其它救濟途徑以資解決，無法藉由更生程
      序停止執行程序附此敘明。
（三）另聲請人目前積欠債務總金額為509,737 元，其現年僅41
      歲，正值壯年，每月復有穩定之薪資收入，其屆法定退休
      年齡尚得工作24年，倘其願意繼續勤勉工作，並重新檢視
      消費行為撙節開銷，當可逐月清償其所積欠之債務，亦難
      認其有何不能清償之情事。是以，本件更生之聲請，並不
      符合消債條例第3 條所定之要件。
四、綜上所述，本院審酌聲請人並不具有不可歸責履行顯有重大
    困難之事由，況以聲請人每月實領薪資收入扣除其必要支出
    後之餘額，顯足以負擔債權銀行所提出之還款方案，並斟酌
    其勞動能力及所負債務金額狀況，認無不能清償債務或有不
    能清償之虞情事存在，則本件更生之聲請，依前揭說明，於
    法尚有未合，且該欠缺又無從補正，應予駁回，爰裁定如主
    文。
五、另衡諸債之關係，係以當事人間之信賴關係為基礎，債務人
    應本於誠信履行債務，是聲請人固經前置協商不成立，然非
    不得再與其債權銀行進行協商，俾便求得適當之債務清理方
    式。至於所繳納郵務送達費1,020 元，則待本件更生聲請事
    件確定後，如尚有剩餘郵資餘額，再予檢還聲請人，附此敘
    明。
中    華    民    國  100     年    8     月    15    日
                  民事第二庭    法  官  連育群
以上正本證明與原本無異
如不服本裁定應於送達後10日內向本院提出抗告狀，並應繳納抗
告裁判費新臺幣1,000元整。
中    華    民    國  100     年    8     月    15    日
                                書記官  溫婷雅